【裁判字號】    89,訴,746
【裁判日期】    891113
【裁判案由】    債務人異議之訴
【裁判全文】
臺灣桃園地方法院民事判決  八十九年度訴字第七四六號
    原      告  戊○○
    送達代收人  粟濟中
    訴訟代理人  黃和平
    被      告  福灣企業股份有限公司
    法定代理人  甲○○
    訴訟代理人  乙○○
                丁○○
                丙○○
右當事人間債務人異議之訴等事件，本院判決如左：
    主    文
確認被告就發票日為民國八十六年十二月十七日、到期日為民國八十七年五月十七日
、面額為新台幣陸拾捌萬柒仟元、發票人為原告及訴外人洪明昌之本票債權，關於原
告部分不存在。
本院八十八年度執字第一八八四八號民事執行事件之執行名義即本院八十七年度票字
第四九七九號民事裁定，關於原告部分不得執行。
訴訟費用由被告負擔。
    事    實
甲、原告方面：
  一、聲明：如主文所示。
  二、陳述：
    (一)被告於民國（下同）八十七年七月間，以其執有原告與訴外人洪明昌簽發發票
      日為八十六年十二月十七日、到期日為八十七年五月十七日、面額為新台幣（
      下同）六十八萬七千元之本票一張（以下簡稱系爭支票），到期後經提示未獲
      付款，而聲請鈞院裁定准許強制執行，經鈞院於八十七年七月三日以八十七年
      度票字第四九七九號民事裁定准許，嗣後被告於八十八年十一月間持該民事裁
      定聲請強制執行，經鈞院分案號為八十八年度執字第一八八四八號，被告並聲
      請對於原告所有門牌號碼為桃園縣平鎮市○○路一六一巷二五號（建號為一四
      一○號）之建物及該建物座落之基地，於應有部分二分之一之範圍內為查封，
      經鈞院於八十八年十二月三日以桃院丁民執金字第一八八四八號函囑託桃園縣
      平鎮地政事務所為查封登記，並於八十九年一月十八日到場實施查封行為。
    (二)因原告與被告從無商業及金錢往來，且從未開立本票與被告，而被告持向鈞院
      聲請裁定准予強制執行之本票發票欄上之簽名與蓋章均非原告所為，顯係出於
      偽造，故於強制執行程序終結前，依強制執行法第十四條之規定，提起債務人
      異議之訴等，請判決如聲明所載。
    (三)對被告抗辯之陳述：
      被告提出之附條件買賣合約書上之原告簽名及蓋章部分，並非原告所為。
  三、證據：提出系爭本票影本一張，本院八十七年度票字第四九七九號民事裁定及
      確定證明書影本各一份為證。
乙、被告方面：
  一、聲明：請駁回原告之訴；訴訟費用由原告負擔。
  二、陳述：
      因訴外人洪明昌及原告於八十六年十二月十七日與被告簽訂附條件買賣合約書
      ，約定依該合約書所載按時分期給付被告價金，並由原告擔任連帶保證人，故
      由原告與訴外人洪明昌共同簽發系爭本票一紙，此過程證人曾今雄有目睹，故
      原告主張系爭本票非其簽發實屬無據，從而被告依鈞院八十七年度票字第四九
      七九號民事裁定，向鈞院聲請強制執行，及鈞院以八十八年度執字第一八八四
      八號執行事件為強制執行，係有理由。
  三、證據：提出系爭本票影本一張、附條件買賣合約書影本一份為證，並聲請鑑定
      系爭本票上之戊○○簽名部分是否原告所為，以及聲請訊問證人曾今雄。
丙、本院依職權調閱本院八十八年度執字第一八八四八號民事執行事件卷宗、八十七
    年度票字第四九七九號民事聲請事件卷宗。
    理      由
一、本件原告主張其與被告從無商業及金錢往來，且從未開立本票與被告，然被告持
    系爭支票向本院聲請裁定准予強制執行，經本院以八十七年度票字第四九七九號
    民事裁定准許，嗣後被告於八十八年十一月間持該民事裁定聲請強制執行，經本
    院分案號為八十八年度執字第一八八四八號，被告並聲請對於原告所有之建物及
    座落之土地為強制執行，故依強制執行法第十四條之規定，提起本件訴訟，請求
    確認被告就系爭支票關於原告部分之債權不存在，以及本院八十八年度執字第一
    八八四八號民事執行事件之執行名義即本院八十七年度票字第四九七九號民事裁
    定，關於原告部分不得執行。被告則以：因訴外人洪明昌及原告於八十六年十二
    月十七日與被告簽訂附條件買賣合約書，約定依該合約書所載按時分期給付被告
    價金，並由原告擔任連帶保證人，故由原告與訴外人洪明昌共同簽發系爭本票一
    紙，是以被告主張系爭本票非其簽發實屬無據，從而被告依鈞院八十七年度票字
    第四九七九號民事裁定，向鈞院聲請強制執行，及鈞院以八十八年度執字第一八
    八四八號執行事件為強制執行，係有理由等語置辯。
二、本件原告主張被告以系爭支票為其所共同簽發為由，而向本院聲請准予強制執行
    之裁定，嗣向本院民事執行處聲請強制執行，而前開執行事件之執行程序尚未終
    結之事實，業據其系爭本票影本一張、本院八十七年度票字第四九七九號民事裁
    定及確定證明書影本各一份為證，被告對於原告此部分之主張亦不爭執，且經本
    院依職權調閱本院八十八年度執字第一八八四八號民事執行事件卷宗、八十七年
    度票字第四九七二號民事聲請事件卷宗核閱屬實，故原告此部分主張堪信為真實
    。至原告主張系爭支票上之簽名與蓋章均非其所為之事實，則為被告所否認，被
    告並抗辯：系爭支票上之簽名與蓋章確係被告所為云云。
三、按於確認法律關係不存在之訴，如被告主張其法律關係存在時，應由被告負舉證
    責任，最高法院四十二年台上字第一七○號判例著有明文（另最高法院二十八年
    上字第一一號、十九年上字第三八五號判例意旨亦同）。經查：
    (一)被告聲請訊問證人曾今雄，用以證明系爭支票確係原告所簽發，惟證人曾今雄
      證稱：「（本票及附條件買賣合約書上之戊○○姓名及印章是何人所簽？何人
      所蓋？）忘記了，是不是現場的原告記不得了」、「（到底在庭上的原告有無
      到場去簽名和蓋章？）有人來簽名蓋章，是不是庭上的這位我不敢確定」（請
      見本院八十九年八月四日言詞辯論筆錄）等語，故由證人曾今雄之證述尚無法
      確認系爭支票上之簽名與蓋章係原告所為。
    (二)又本院將原告於收受被告答辯狀之簽名、於本院報到時所為之簽名、本
      院將原告姓名分別列於詞句中，而後令原告當庭書寫之文件，以及系爭本票送
      請法務部調查局鑑定結果，該局回覆前開至所示文件內簽名之筆跡與系爭
      本票上簽名之筆跡不同，有該局八十九年九月十九日（八九）陸（二）字第八
      九○六九五六八號鑑定通知書一份附卷可稽。
    綜上所述，前開證人及證物均無法證明系爭支票上之簽名與蓋章為原告所為，而
    被告復無法舉證證明系爭支票上之簽名與蓋章確係原告所為，故被告前揭之抗辯
    尚難採信，是以原告此部分之主張為有理由。
四、按執行名義無確定判決同一之效力，於執行名義成立前，如有債權不成立或消滅
    或妨礙債權人請求之事由發生，債務人亦得於強制執行程序終結前，向執行法院
    對債權人提出異議之訴，強制執行法第十四條第二項定有明文。而本件原告主張
    被告就系爭本票之債權，關於原告部分不存在為有理由，應予准許乙節，已如前
    述，故其併主張本院八十八年度執字第一八八四八號民事執行事件之執行名義即
    本院八十七年度票字第四九七九號民事裁定，關於原告部分不得執行之部分，亦
    有理由，亦應予准許。
據上論結，本件原告之訴為有理由，依民事訴訟法第七十八條，判決如主文。
中      華      民      國    八十九    年    十一    月      十三    日
                                臺灣桃園地方法院民事第二庭
~B法      官  邱瑞祥
右為正本係照原本作成
如對本判決上訴，須於判決送達後廿日內向本院提出上訴狀
中      華      民      國    八十九    年    十一    月      十三    日
~B法院書記官  郝玉蓮


司法院資訊處製作；財團法人民間司法改革基金會備份。
